臺灣高等法院民事裁定
110年度聲字第89號
聲  請  人  聯全建設開發股份有限公司

法定代理人  高智明
上列聲請人與相對人暢曉雁間聲請發還擔保金事件，本院裁定如
下：
    主      文
聲請駁回。
    理      由
一、按「有下列各款情形之一者，法院應依供擔保人之聲請，以
    裁定命返還其提存物或保證書：應供擔保之原因消滅者。
    供擔保人證明受擔保利益人同意返還者。訴訟終結後，供
    擔保人證明已定20日以上之期間，催告受擔保利益人行使權
    利而未行使，或法院依供擔保人之聲請，通知受擔保利益人
    於一定期間內行使權利並向法院為行使權利之證明而未證明
    者」民事訴訟法第104條第1項定有明文。此規定依同法第10
    6條規定，於其他依法令供訴訟上之擔保者準用之。又因釋
    明假扣押之原因而供之擔保，係擔保債務人因假扣押所應受
    之損害，故必待無損害發生，或債權人本案勝訴確定，或就
    所生之損害已經賠償時，始得謂供擔保之原因消滅（最高法
    院53年台抗字第279號民事判例意旨參照）。
二、經查：
　　㈠、聲請人曾對相對人聲請假處分，禁止相對人對臺北市○○區○○段○○段000○00000○000○000○00000地號土地權利範圍全部（下分稱地號，合稱系爭5筆土地）為讓與、設定抵押權、出租及其他處分行為，前經本院以100年度抗字第178號裁定（下稱系爭假處分裁定）准許聲請人供擔保新臺幣（下同）1341萬元後為假處分，聲請人並已依系爭假處分裁定向臺灣士林地院提存所以100年度存字第246號提存書提存1341萬元為擔保金（下稱系爭提存物），聲請就系爭5筆土地為假處分，經臺灣士林地方法院以100年度司執全字第128號執行事件（下稱系爭執行事件）受理等情，有卷附系爭假處分裁定、提存書、民事假處分強制執行聲請狀及執行法院查封登記函可參（見本院卷第15至25、31至37頁）。
　　㈡、聲請人雖以其嗣對相對人提起本案訴訟，請求相對人就209、210、212號土地於應有部分19.29％移轉登記與伊，經臺灣士林地院以100年度重訴字第38號為伊勝訴之判決，經相對人上訴後，續經本院以101年度重上字第495號判決、最高法院以104年度台上字第413號裁定駁回相對人之上訴而確定(下合稱為系爭本案確定判決，見本院卷第43至141頁)，伊即聲請本院以106年度聲字第358號裁定撤銷系爭假處分裁定，再於民國107年2月5日向執行法院聲請撤回系爭執行事件（見本院卷第143頁至149頁裁定及聲請狀），兩造間應供擔保之原因已消滅為由，依民事訴訟法第104條第1項第1款規定聲請返還系爭提存物云云（見本院卷第7頁聲請狀）。惟查：
        ⒈聲請人本件供擔保之原因為系爭假處分裁定（見本院
          卷第15至31頁裁定及提存書），而非兩造間系爭本案
          訴訟事件；於此情形，揆諸首揭說明，要符合民事訴
          訟法第104條第1項第1款「應供擔保之原因消滅者」
          ，應係指損害未發生或已賠償，或債權人本案勝訴確
          定等，始得謂供擔保之原因消滅。
        ⒉又債權人因本案勝訴確定即得認供擔保之原因消滅者
          ，應係指本案勝訴確定之請求與假扣押或假處分之金
          額或標的相同者而言；若本案勝訴確定之金額或標的
          少於假扣押或假處分之範圍，縱使債權人獲得本案勝
          訴確定，惟因假扣押或假處分之金額或標的大於本案
          勝訴之請求，在未經確定無損害前，債務人仍可能因
          假扣押或假處分而受有損害，故必待無損害發生，方
          可認供擔保之原因消滅。
        ⒊查，聲請人前對相對人所聲請之系爭假處分裁定及系爭執行程序，標的為系爭5筆土地權利範圍全部（見本院卷第15至25、35至37頁系爭假處分裁定及執行命令）；嗣兩造間系爭本案訴訟事件，聲請人獲得勝訴確定判決之範圍僅有請求相對人移轉其中209、210、212號3筆土地應有部分19.29％所有權部分（見本院卷第43至141頁系爭本案確定判決），並經本院調取上開卷宗查閱明確（見本院卷第159頁）。則聲請人聲請假處分之標的，除本案勝訴確定之標的即209、210、212號土地應有部分19.29％外，尚包含209、210、212號土地其餘應有部分80.71％及209-1、212-1號土地，顯大於其本案勝訴確定部分，而就超過部分，仍有造成相對人損害之可能；此亦經相對人依民事訴訟法第533條規定準用第531條第1項規定，訴請聲請人賠償相對人因此所受之損害共2177萬3908元（即本院108年度重上字第527號損害賠償事件，見本院卷第168至172頁)，且尚未確定（見本院卷第174頁查詢表）；依上說明，本件並未因聲請人本案部分勝訴確定即可認供擔保之原因消滅，且亦難認相對人已確定無損害發生。 
　　　　⒋是以，本件尚難認定相對人未因系爭執行程序受有損
          害而有應供擔保原因消滅之情形，自難謂與民事訴訟
          法第104條第1項第1款規定相符。
　　㈢、從而，聲請人依民事訴訟法第106條準用第104條第1項第
        1款之規定聲請發還系爭提存物，尚有未合，不應准許
        。　　
三、據上論結，本件聲請為無理由。爰裁定如主文。 
中　　華　　民　　國　　110 　年　　2　 　月　　 26　日
                  民事第九庭
                      審判長法  官  楊絮雲
                            法  官  郭顏毓
                            法  官  張宇葭
正本係照原本作成。
如不服本裁定，應於收受送達後10日內向本院提出抗告狀，並應
繳納抗告費新臺幣１千元。
中　　華　　民　　國　　110 　年　　2　 　月　　 26　日
  　　　　　　　　　　　　　書記官  李佳姿